【裁判字號】    91,訴,616
【裁判日期】    920421
【裁判案由】    偽造文書
【裁判全文】
臺灣嘉義地方法院刑事判決                          九十一年度訴字第六一六號
    公  訴  人  臺灣嘉義地方法院檢察署檢察官
    被      告  乙○○
右列被告因偽造文書案件，經檢察官提起公訴（九十一年度偵字第六四七七號），本
院判決如左：
    主  文
乙○○行使偽造私文書，足以生損害於公眾及他人，處有期徒刑捌月。偽造如附表所
示「甲○○」之簽名署押，均沒收之。
    事  實
一、乙○○前於民國八十二年間，因犯公共危險罪及竊盜罪，分別經臺灣高等法院臺
    南分院及本院判處有期徒刑四年及九月確定，嗣定應執行有期徒刑四年六月，於
    八十四年四月二十二日縮短刑期假釋出監；又於假釋期間復犯竊盜罪，經撤銷假
    釋，執行上開殘刑二年五月十八日，又因犯公共危險罪及違反槍砲彈藥刀械管制
    條例案件，與上開竊盜罪，分別經本院判處有期徒刑五年六月、三月及一年確定
    ，嗣定應執行有期徒刑六年七月確定，於九十一年一月十六日縮短刑期假釋出監
    ，指揮書執畢日期為九十四年五月二十七日，現仍在假釋期間（未構成累犯），
    詎仍不知悔改。緣乙○○於九十一年八月二十二日下午五時三十分許（起訴書誤
    為八月二十日），在嘉義縣大埔鄉和平村雙溪五十八號住處內，因細故與其父甲
    ○○發生口角爭執，詎其竟出於傷害人身體之犯意，持掃把毆打甲○○之頭部等
    處，致甲○○受有頭部外傷、下巴挫傷、左手腕及左胸部挫傷等傷害，甲○○驚
    慌之餘，逃避至屋外，乙○○仍不罷手，自後追趕，並恐嚇稱：「要讓你死的很
    難看」等語，致使甲○○心生畏懼，嗣經鄰居報警處理，甲○○始得以倖免再遭
    毆打，案經甲○○訴由嘉義縣警察局中埔分局報請臺灣嘉義地方法院檢察署檢察
    官偵查起訴（乙○○所涉傷害及妨害自由罪嫌部分現由本院九十一年度易字第六
    四九號案審理中）。詎乙○○為免擔負刑責，竟基於偽造私文書之概括犯意，未
    經甲○○之允許，先於九十一年八月二十三日擅自以「甲○○」之名義填寫刑事
    撤回告訴狀之私文書，並於告訴人及具狀人處偽簽「甲○○」之簽名署押，及盜
    用「甲○○」之印章蓋於上開「甲○○」之簽名署押下，提出於臺灣嘉義地方法
    院檢察署而行使之，用以表示係「甲○○」撤回告訴之意；又於九十一年十月二
    十五日，未經甲○○之允許填寫和解書之私文書，並於立和解書人甲方處偽簽「
    甲○○」之簽名署押，及盜用「甲○○」之印章蓋於上開「甲○○」之簽名署押
    下之後，於本院九十一年度易字第六四九號案審理中提出，用以表示係與「甲○
    ○」達成和解之意，均致生損害於甲○○本人之權益，及司法機關對於刑事犯罪
    追訴對象之正確性。
二、案經臺灣嘉義地方法院檢察署檢察官自動檢舉偵查起訴。
    理  由
一、訊據被告乙○○固不否認有於右揭犯罪時、地，填寫刑事撤回告訴狀及和解書，
    並簽立其父「甲○○」之簽名署押等情，惟矢口否認有何偽造私文書之犯行，辯
    稱：伊父親不會寫字，叫伊代寫的，印章則係伊父親自己蓋的云云。惟查，右揭
    犯罪事實，業據被害人甲○○於偵查中及本院九十一年度易字第六四九號案調查
    時指訴綦詳（分別見偵查卷第九、一○頁及本院卷第一○一、一○二頁），並有
    上開被告偽造「甲○○」之簽名署押及盜用「甲○○」印章之刑事撤回告訴狀、
    和解書各一紙在卷可資佐憑（見偵查卷第六頁及本院卷第九四頁）；且被告所辯
    被害人甲○○不會寫字乙節，經查，被害人甲○○於九十一年九月十日經臺灣嘉
    義地方法院檢察署檢察官訊問後尚且於被訊問人處簽名（見偵查卷第一○頁），
    則其上開辯解，顯與實情不符，尚難採信；又參以被告若確得被害人甲○○之同
    意，則被告與被害人甲○○間究具父子至親之情誼，衡情若非屬實，被害人甲○
    ○又何忍迭次於偵查中及本院九十一年度易字第六四九號案調查時均為被告未經
    其同意偽造其署押及盜用其印章之供述，而設詞誣陷被告之理，是其所陳，自堪
    採信，益證被告上開所辯，核與事實不符，顯係臨訟卸責之詞，委無足採，本件
    事證明確，被告犯行堪以認定。
二、核被告乙○○所為，係犯刑法第二百十六條、第二百十條之行使偽造私文書罪。
    其偽造「甲○○」之簽名署押及盜用「甲○○」之印章乃係偽造私文書之階段行
    為，其偽造私文書後持以行使，偽造私文書之低度行為應為行使偽造私文書之高
    度行為所吸收，均不另論罪。被告先後二次犯行，時間緊接，方法相同，觸犯構
    成要件相同之罪，顯係基於概括犯意為之，為連續犯，應依刑法第五十六條之規
    定以一罪論，並加重其刑。公訴人起訴事實雖未敘及被告於九十一年十月二十五
    日偽造和解書之犯行，然該部分事實與公訴人起訴之犯罪事實既具連續犯之裁判
    上一罪關係，應為起訴效力所及，本院自應併予審究，附此敘明。爰審酌被告前
    於八十二年間，因犯公共危險罪及竊盜罪，分別經臺灣高等法院臺南分院及本院
    判處有期徒刑四年及九月確定，嗣定應執行有期徒刑四年六月，於八十四年四月
    二十二日縮短刑期假釋出監；又於假釋期間復犯竊盜罪，經撤銷假釋，執行上開
    殘刑二年五月十八日，又因犯公共危險罪及違反槍砲彈藥刀械管制條例案件，與
    上開竊盜罪，分別經本院判處有期徒刑五年六月、三月及一年確定，嗣定應執行
    有期徒刑六年七月確定，於九十一年一月十六日縮短刑期假釋出監，指揮書執畢
    日期為九十四年五月二十七日，現仍在假釋期間，有臺灣高等法院被告全國前案
    紀錄表及臺灣嘉義地方法院檢察署刑案資料查註紀錄表各一份在卷可按，詎仍再
    犯本罪，及其犯罪之動機、目的、手段、所生危害、犯罪後未坦承犯行復飾詞狡
    辯，且於本院審理中一再逃匿，有通緝書可按，難認有具體悔過之態度等一切情
    狀，量處如主文所示之刑，以資儆懲。被告偽造如附表所示「甲○○」之簽名署
    押，爰依刑法第二百十九條規定沒收之。至刑事撤回告訴狀、和解書上「甲○○
    」之印文，均係以真正甲○○之印章所蓋用，非屬偽造，僅係盜用而已，爰不為
    沒收之諭知（最高法院四十八年台上字第一一三號、四十八年台上字第一五三三
    號判例及最高法院七十四年台上字第四四一二號判決參照）。
據上論斷，應依刑事訴訟法第二百九十九條第一項前段，刑法第五十六條、第二百十
六條、第二百十條、第二百十九條，判決如主文。
本案經檢察官黃正雄到庭執行職務。
中      華      民      國    九十二    年      四      月    二十一    日
                                  臺灣嘉義地方法院刑事第一庭
                                      法  官  黃  仁  勇
右正本證明與原本無異。
如不服本判決，應於判決送達後十日內向本院提出上訴狀( 應附繕本 )。
中      華      民      國    九十二    年      四      月    二十一    日
                                      書記官  呂  權  芳
附錄法條：
刑法第二百十六條：
行使第二百十條至第二百十五條之文書者，依偽造、變造文書或登載不實事項或使登
載不實事項之規定處斷。
刑法第二百十條：
偽造、變造私文書，足以生損害於公眾或他人者，處五年以下有期徒刑。
附表：
┌──┬──────────────┬─────────────────┐
│編號│  文  書  名  稱            │  應  沒  收  之  物              │
├──┼──────────────┼─────────────────┤
│一  │刑事撤回告訴狀（偵查卷第六頁│告訴人及具狀人處，偽造「甲○○」之│
│    │）                          │簽名署押各一枚（共二枚）。        │
├──┼──────────────┼─────────────────┤
│二  │和解書（本院卷第九四頁）    │立和解書人甲方處，偽造「甲○○」之│
│    │                            │簽名署押一枚。                    │
└──┴──────────────┴─────────────────┘


司法院資訊處製作；財團法人民間司法改革基金會備份。
